臺灣桃園地方法院民事判決
原　　　告　　巳○○
訴訟代理人　　陳鄭權律師
複 代理 人　　丁俊和律師
　　　　　　　劉君豪律師
被　　　告　　癸○○
　　　　　　　子○○
兼上二人共同
訴訟代理人　　庚○○
被　　　告　　辛○○
　　　　　　　丙○○
兼訴訟代理人　甲○○○
被　　　告　　申○○
　　　　　　　丁○○
　　　　　　　丑○○○乙○○.
　　　　　　　己○○　乙○○.
　　　　　　　壬○○　乙○○.
兼上二人共同
訴訟代理人　　戊○○　乙○○.
上列當事人間請求履行契約等事件，於中華民國94年8 月11日言
詞辯論終結，本院判決如下：
    主  文
被告丁○○應給付原告新臺幣伍佰伍拾萬元，被告丑○○○、戊○○、壬○○、己○○應給付原告新臺幣貳佰柒拾伍萬元，及均
自民國九十三年十月二十八日起至清償日止，按週年利率百分之
五計算之利息。
原告其餘之訴駁回。
訴訟費用由被告丁○○負擔二分之一，被告丑○○○、戊○○、
壬○○、己○○負擔四分之一，餘由原告負擔。
本判決原告勝訴部分，於原告以新臺幣壹佰捌拾肆萬元為被告丁○○供擔保，以新臺幣玖拾貳萬元為被告丑○○○、戊○○、壬○○、己○○供擔保後，得假執行。但被告丁○○以新臺幣伍佰
伍拾萬元，被告丑○○○、戊○○、壬○○、己○○以新臺幣貳
佰柒拾伍萬元為原告供擔保後，得免為假執行。
原告其餘假執行之聲請駁回。
    事實及理由
一、程序部分：
  (一)被告庚○○、子○○、辛○○、癸○○經合法通知，無正當
    理由未於最後言詞辯論期日到場，核無民事訴訟法第386 條
    所列各款情形，爰依原告聲請，由其一造辯論而為判決。
  (二)被告乙○○於本件訴訟繫屬中之民國93年9 月3 日過世，被
    告丑○○○、戊○○、壬○○、己○○為乙○○之法定繼承
    人，有原告提出之戶籍謄本、繼承系統表附卷可稽，惟其4
    人因未聲明承受訴訟，本院乃於93年12月8 日裁定命其4 人
    承受訴訟，合先敘明。
  (三)按訴狀送達後，原告不得將原訴變更或追加他訴，但請求之
    基礎事實同一者、不甚礙被告之防禦及訴訟之終結者，不在
    此限，民事訴訟法第255 條第1 項第2 款、第7 款各定有明
    文。所謂請求之基礎事實同一，係指變更或追加之訴與原訴
    之主要爭點有共同性，各請求利益之主張在社會上可認為同
    一或關聯，而就原請求之訴訟及證據資料，於審理繼續進行
    在相當程度範圍內具有同一性或同一體，得期待於後請求之
    審理予以利用，俾先後兩請求在同一程序得加以解決，避免
    重覆審理，進而統一解決紛爭。本件原告於93年2 月24日具
    狀追加如下述二(四)2.之備位聲明，其所為固屬訴之追加，然
    其追加之訴訟標的所據以請求法院判決之基礎事實與原訴訟
    標的係屬同一，所利用之證據資料亦具有同一性，並不甚礙
    被告之防禦及訴訟之終結，參諸前揭法條之規定，其此部分
    訴之追加應予准許。
二、原告主張：
  (一)原告於82年7 月18日與被告丁○○、乙○○及訴外人林清同
    之繼承人庚○○、癸○○、子○○、辛○○、丙○○、甲○○○、卯○○○、申○○等8 人（被告庚○○被授權代理其
    餘林清同之繼承人於契約書上簽名），訂立不動產買賣契約
    書，買受被告所有坐落桃園縣大園鄉○○段拔子林小段等如
    附表一所示之106 筆土地（系爭買賣契約原記明買賣之土地
    為113 筆，嗣已分割為118 筆，其中12筆已被徵收，現僅餘
    如附表所示之106 筆土地為買賣標的物），價金計算方式為
    每公頃新臺幣（下同）550 萬元，共計23,096,700元，原告
    並已給付1100萬元。被告原應依系爭契約第8 條之約定，會
    同辦理過戶登記手續，且依系爭契約第11條第(7)項規定：被
    告應於5 個月內辦妥繼承登記及過戶登記，無須辦理繼承登
    記者，應於3 個月內辦畢過戶登記，然迄今距契約簽訂日已
    逾10年，被告屢經催促仍拒不辦理移轉登記事宜，爰依前開
    兩造間之買賣契約，請求被告依約如下述聲明(四)1.所示將系
    爭土地所有權移轉登記予原告。又被告庚○○、癸○○、子
    ○○、辛○○、丙○○、甲○○○、卯○○○、申○○為原
    土地所有權人林清同之繼承人；被告庚○○、癸○○、子○○、辛○○、丙○○、甲○○○為卯○○○之繼承人；另被
    告丑○○○、戊○○、壬○○、己○○為被告乙○○（於訴
    訟繫屬中之93年9 月3 日死亡）之繼承人，渠等均怠於辦理
    繼承登記，原告乃請求渠等須就系爭土地先辦理繼承登記後
    ，再移轉所有權予原告。
  (二)原告曾於93年7 月21日寄發存證信函促請被告履行契約，逾
    期則解除買賣契約，惟被告置之不理，原告乃再於同年10月
    27日再寄發存證信函為解除契約之意思表示，並請求被告返
    還已收受之買賣價金1,100萬元及所生利息；又依系爭買賣
    契約書第11條第(8)項之規定：「若兩年內買方無法解除佃農
    與葉清吉之糾葛時，賣方願將已收價金無息返還買方」，則
    被告自應將渠等所收受之1100萬元及自受領時起之利息返還
    原告，爰追加訴之聲明如備位聲明所示。
  (三)系爭土地係無人耕作，原告已解決與佃農之糾紛，被告辯稱
    「尚有其他佃農問題未解決而未能履約」實不知何所指？原
    告所知佃農僅訴外人張阿水1 人，被告從未提出尚未解決之
    佃農名冊及耕地三七五租約，且自簽約後之10幾年間，被告
    亦未表示無法履約是因為佃農之問題，故被告所辯並無可採
    。
  (四)並聲明：
    1.先位聲明
      (1)被告庚○○、癸○○、子○○、辛○○、丙○○、甲○○○、申○○，應就被繼承人林清同就附表一之106筆
        土地，所有權持分8分之1，依附表三所示之應繼分辦理
        繼承登記後，再由被告庚○○、癸○○、子○○、辛○○、丙○○、甲○○○就被繼承人卯○○○就附表三之
        106筆土地，所有權持分依附表六所示之應繼分辦理繼
        承登記。
      (2)被告庚○○、癸○○、子○○、辛○○、丙○○、甲○○○、申○○應就第一項聲明之附表一所示土地辦理繼
        承登記後，將所有權持分各如附表六所示移轉登記予原
        告。
      (3)被告丁○○應就其所有如附表一所示之土地，所有權持
        分各8 分之1 移轉登記予原告。
      (4)被告丑○○○、戊○○、壬○○、己○○，應就被繼承
        人乙○○就附表一之106筆土地，所有權持分8分之1，
        辦理繼承登記。
      (5)被告丑○○○、戊○○、壬○○、己○○應就第四項聲
        明之附表一所示土地辦理繼承登記後，將所有權持分各
        如附表五所示移轉登記予原告。
    2.備位聲明：
    　(1)被告應返還原告1100萬元及自84年7 月19日起至清償日
      　止按年息百分之5 計算之利息。
      (2)原告願供擔保，請准宣告假執行。
三、被告答辯：
  (一)被告甲○○○、申○○、丙○○辯稱：
  　渠並無賣土地給原告，亦無授權任何人出售系爭土地予原告
    ，原告所提出之授權書乃虛偽不實，被告庚○○係無權代理
    ，系爭買賣契約應屬無效。並聲明：請求駁回原告之訴及其
    假執行之聲請。
  (二)被告丁○○、乙○○承受訴訟人丑○○○、戊○○、壬○○
    、己○○辯稱：
  　依系爭契約第11條特約事項第(8)項約定：原告需排除土地上
    之佃農，但原告於2 年內未依約解決全部佃農之糾葛，故是
    原告違約。並聲明：請求駁回原告之訴及其假執行之聲請。
  (三)被告庚○○、癸○○、子○○辯稱：
  　簽約時只有被告庚○○之母卯○○○、被告子○○、癸○○
    有授權予庚○○，其他的人沒有授權，亦沒有同意。當時有
    約定原告於2 年內須把土地上所有佃農問題都解決，結果原
    告只給予一點點訂金，卻沒有解決佃農的問題，也沒有任何
    的開發計畫。佃農不只訴外人張阿水1 人，原告僅解決張阿
    水1 人，但其他人沒有解決。並聲明：駁回原告之訴及其假
    執行之聲請。
  (四)被告辛○○未於言詞辯論期日到場，亦未提出準備書狀作何
    聲明或陳述。
四、兩造不爭執事項：
  (一)原告於82年7月18日與被告丁○○、乙○○、庚○○簽訂系
    爭不動產買賣契約書。
  (二)原告於82年7月18日已依約給付頭期款1,100萬元，其中被告
    丁○○收受550萬元、被告庚○○收受275萬元、被繼承人乙○○收受275萬元。
  (三)系爭契約第11條特約事項第(8)項規定：買方（指原告）所承
    買之土地即賣方持分之二分之一，面積約41994平方公尺，
    以每公頃550萬元計價，訂約時支付價金之五成，辦畢佃農
    及葉清吉之糾葛（包括賣方所保留之二分之一）後支付二成
    ，產權移轉登記畢日買方交清尾款三成。若兩年內買方無法
    解除佃農與葉清吉之糾葛時，賣方願將已收價金無息返還買
    方，契約失效。
五、得心證理由：
  (一)按公同共有人之權利義務，依其公同關係所由規定之法律或
  　契約定之。除前項之法律或契約另有規定外，公同共有物之
    處分，及其他之權利行使，應得公同共有人全體之同意，民
    法第828 條定有明文。本件原告雖主張被告庚○○簽訂契約
    時，有經被繼承人林清同之其餘繼承人即被告癸○○、子○○、辛○○、丙○○、甲○○○、卯○○○（已過世）、謝
    林如錦（已過世）之授權，並提出授權書影本1 紙為證，惟
    被告否認該授權書之真正。經質之被告庚○○其陳稱：
  　簽約時只有母親卯○○○、被告子○○、癸○○有授權，其
    他的繼承人沒有授權，亦沒有同意等語（見本院卷第75頁）
    ，而原告並未舉證證明前開授權書之真正、或除卯○○○、
    子○○、癸○○外之其餘林清同之繼承人亦有授權被告庚○○之事實，則自難認被告庚○○係有權處分。被告庚○○無
    權代理被告辛○○、丙○○、甲○○○、申○○之妻林如錦
    處分出售系爭不動產之公同共有權利予原告，復未經辛○○
    、丙○○、甲○○○、林如錦等人之承認，依民法第170 條
    第1 項之規定，對於渠等不生效力。再揆諸前開民法第828
    條之規定，被告庚○○出售系爭公同共有權利予原告，未得
    公同共有人全體之同意，則被告甲○○○、申○○、丙○○
    抗辯系爭買賣契約對被繼承人林清同之全體繼承人（公同共
    有人）乃屬無效，應屬有理由。是原告先位聲明本於系爭買
    賣契約請求被告庚○○、癸○○、子○○、辛○○、丙○○
    、甲○○○、申○○應辦理繼承登記後，將渠等之公同共有
    權利如其聲明所示移轉登記予原告，為無理由，應予駁回。
    又系爭買賣契約對於林清同之繼承人既均屬無效，則原告備
    位聲明本於「解除契約」之回復原狀請求權、及「系爭買賣
    契約書第11條第(8)項」之規定，請求被告庚○○、癸○○、
    子○○、辛○○、丙○○、甲○○○、申○○共同返還1100
    萬元及自受領時起之利息，亦屬無理由，應予駁回。
  (二)按法律行為之一部分無效者，全部皆為無效。但除去該部分
  　亦可成立者，則其他部分，仍為有效，民法第111 條定有明
    文。本件系爭買賣契約關於被繼承人林清同之繼承人部分，
    雖屬無效，惟原告與丁○○、乙○○之簽約部分，與前開無
    效部分並非不可分，除去前開無效部分，其買賣契約單獨亦
    可成立，故應認原告與丁○○、乙○○簽訂之系爭買賣契約
    為有效。
  (三)依系爭契約第11條特約事項第(8)項規定：「若兩年內買方無
    法解除佃農與葉清吉之糾葛時，賣方願將已收價金無息返還
    買方，契約失效。」等語，足見系爭買賣契約附有買方（即
    原告）須於2 年內解除「佃農」及「葉清吉之糾葛」之解除
    條件，如於2 年內，原告無法解除佃農及葉清吉之糾葛，則
    契約解除條件成就，契約即失效。
  1.被告庚○○主張系爭土地上尚有許多佃農，原告均未解決乙
    節，業經證人未○○證稱：伊母親林劉金有有承租系爭土地
    在其上耕作，並未曾有人出面說要幫地主解決與佃農間之事
    情等語綦詳（見本院卷第295 頁）；又本院向桃園縣大園鄉
    公所調閱該鄉公所園果字第2 、4 、5 、7 、127 、128 、
    129 號等耕地三七五租約登記簿所有資料（見本院卷第311
    頁至第337 頁），經核系爭土地上尚有未○○、寅○○等佃
    農均未放棄耕作，堪認被告所辯屬實。原告雖稱：其已解決
    與佃農之糾紛，其所知之佃農僅訴外人張阿水1 人云云，惟
    證人辰○○已證稱：系爭契約條款所載「辦畢佃農及葉清吉
    的糾葛」等文字，兩造於簽約時的真意，該「佃農」指的是
    土地上「所有的佃農」等語（見本院卷第169 頁）；再對照
    系爭契約書第11條特約事項第(2)項規定（嗣經刪除）：「買
    受人應將該款用以解決『與葉清吉買賣所發生之糾葛』及『
    註銷三七五租約』等一切費用」等語，上開契約文字既將解
    決「與葉清吉買賣所發生之糾葛」及「註銷三七五租約」併
    列，足見兩造於簽約時之真意，原告除須解決被告與訴外人
    葉清吉於臺灣臺北地方法院72年度訴字第635 號判決所述之
    糾紛外，尚須解決系爭土地上之「全部」租佃契約（辦畢佃
    農糾葛），如此解釋，衡諸當時訂約情形，始符兩造欲共同
    開發系爭土地之目的。
  2.證人辰○○雖證稱：原告當時只知道佃農是張阿水，臺灣臺
    北地方法院72年度訴字第635 號判決亦只判斷佃農是張阿水
    而已云云。惟經對照臺灣臺北地方法院72年度訴字第635 號
    判決全文，該判決乃認定系爭土地上尚有佃農「午○○」、
    「林水木」等人未放棄耕作（見本院卷第191 頁），證人辰
    ○○稱該判決認定佃農只有張阿水而已云云，顯屬誤解。又
    原告雖主張其所知之佃農僅張阿水1 人云云，惟對照於前開
    判決已明確記載系爭土地上尚有其他佃農「午○○」、「林
    水木」之情，則原告自難諉為不知；且衡諸常情，原告向鄉
    公所查詢系爭土地上有無三七五租約、佃農為何人乙節，應
    非困難，是原告所辯顯不可採。
  3.依上述，系爭土地迄今尚有佃農未放棄耕作，則原告顯未於
    系爭契約所規定之2 年內解決系爭土地上之佃農糾葛，應認
    前開解除條件成就，系爭契約依前述第11條特約事項第(8)項
    之規定，即為失效。本件系爭契約既已失效，原告之先位聲
    明仍請求被告丁○○、乙○○之繼承人（即被告丑○○○、
    戊○○、壬○○、己○○）須依約如其先位聲明所述將系爭
    土地所有權移轉登記予原告，為無理由，應予駁回。
  4.系爭買賣契約既因解除條件成就而失效，則賣方即應依系爭
    契約第11條特約事項第(8)項最末段之規定，將已收價金無息
    返還買方。本件被告丁○○於訂約時收受原告550 萬元、乙○○則收受275 萬元之事實，為其2 人所自承，則其2 人自
    應將所受領之前述價金返還原告，因乙○○已過世，其返還
    義務則應由其繼承人丑○○○、戊○○、壬○○、己○○繼
    承之。
  5.原告雖主張被告除返還前開買賣價金外，並應返還自受領該
    價金2 年後起算（即自84年7 月19日起算）之利息云云。惟
    查，系爭契約第11條特約事項第(8)項最末段係規定：若兩年
    內買方無法解除佃農與葉清吉之糾葛時，賣方願將已收價金
    「無息」返還買方。是契約既已記載「無息」返還之旨，且
    雙方亦未約定履行期，依民法第229 條之規定：給付無確定
    期限者，債務人於債權人得請求給付時，經其催告而未為給
    付，自受催告時起，負遲延責任。準此，原告若欲請求被告
    給付遲延利息，自應先定期催告被告丁○○、乙○○返還前
    開款項，始得起算遲延利息。綜觀卷內資料，原告最早係於
    93年10月27日寄發存證信函催告請求被告返還其所給付之1,
    100 萬元，該存證信函均係於93年10月28日送達被告丁○○
    、及乙○○之繼承人丑○○○、戊○○、壬○○、己○○，
    則系爭利息之起算日，即應自被告收受前開催告時（93年1
    0 月28日）起算，原告請求自84年7 月19日起算利息，尚屬
    無據。
六、從而，原告本於系爭買賣契約之法律關係，其先位聲明請求
    被告應如其聲明所述就系爭土地辦理繼承登記後，再移轉所
    有權予原告，為無理由，應予駁回。而其備位聲明，請求被
    告丁○○返還550 萬元、被告丑○○○、戊○○、壬○○、
    己○○返還275 萬元，及均自93年10月28日起至清償日止，
    按年息百分之5 計算之利息，為有理由，應予准許，至其餘
    備位聲明之請求則屬無理由，應予駁回。
七、本件事實已臻明確，兩造其餘之攻擊或防禦方法，及未經援
    用之證據，經本院斟酌後，認為與判決基礎之事實並無影響
    ，均不足以影響本裁判之結果，自無庸一一詳予論駁之必要
    ，併此敘明。
八、兩造均陳明願供擔保，聲請宣告假執行及免為假執行，經核
    有關原告勝訴部分，均合於法律規定，爰分別酌定相當擔保
    金額准許之，至於原告敗訴部分，其假執行之聲請，因訴之
    駁回而失所附麗，應併予駁回，附此敘明。
結論：本件原告之訴，為一部有理由，一部無理由，依民事訴訟
法第385 第1 項前段、第79條、第85條第1 項前段、第390 條第
2項 、第392 條第2 項，判決如主文。
中　　華　　民　　國　　94　　年　　8　　月　　25 　日
                  民事第一庭    法　官　林曉芳
以上正本係照原本作成
如對本判決上訴，須於判決送達後20日內向本院提出上訴狀
中　　華　　民　　國　　94　　年　　8　　月　　25 　日
                                書記官　葉菽芬
